【裁判字號】    98,訴,1445
【裁判日期】    990630
【裁判案由】    妨害性自主罪等
【裁判全文】
臺灣高雄地方法院刑事判決              98年度訴字第1445號
公  訴  人  臺灣高雄地方法院檢察署檢察官
被      告  丙○○
指定辯護人  本院公設辯護人黃文德
被      告  己○○
            戊○○
上列被告因妨害性自主罪等案件，經檢察官提起公訴（98年度偵
字第5545、14803號），本院判決如下：
    主  文
丙○○共同犯剝奪他人行動自由罪，處有期徒刑壹年，減為有期
徒刑陸月。又犯強制性交罪，處有期徒刑肆年貳月。應執行有期
徒刑肆年陸月。
戊○○共同犯剝奪他人行動自由罪，累犯，處有期徒刑捌月，減
為有期徒刑肆月，如易科罰金，以新臺幣壹仟元折算壹日。
己○○無罪。
    事  實
一、戊○○前因詐欺與違反毒品危害防制條例等案件，分別經法
    院判處有期徒刑4 月、4 月確定，並定應執行有期徒刑7 月
    ，於民國94年8 月15日執行完畢。詎丙○○、戊○○猶不知
    悔改，緣丙○○因疑心其女友即代號00000000女子（下稱甲○，真實姓名、年籍詳卷）另結交男友而心生不滿，與其友
    人即戊○○與己○○兄弟2 人，由丙○○駕駛其所租賃之車
    牌號碼7102-ME 號自用小客車搭載戊○○、己○○2 人，於
    95年11月29日晚間8 時許，至甲 ○住處附近（詳卷），見甲○出門步行至該處巷口倒垃圾之際，丙○○、戊○○（起訴
    書誤繕為己○○）下車，丙○○邀甲 ○上車遭拒，遂與戊○○共同基於妨害自由之犯意聯絡，分別抓住甲 ○之左右手，
    強拉甲 ○上車，甲 ○雖有掙扎與呼喊救命，惟仍遭強拉至該
    車後座，丙○○、戊○○共同以此非法之方法剝奪甲 ○之行
    動自由，同車挾持甲 ○離去。丙○○強押甲 ○上車未久，2
    人即在車上發生爭執，丙○○基於上開妨害自由之犯意，為
    壓制甲 ○之行動自由，在車行狀態下手摑坐於後座之甲 ○臉
    部，致甲 ○左手肘因而磨到座椅而受傷，經在旁的戊○○與
    己○○勸阻下始作罷。嗣於同日晚上9 時30分許，車行至屏
    東火車站附近，丙○○使戊○○、己○○2 人下車並自行搭
    乘火車回高雄，並復拘束甲 ○之行動自由，獨自駕車押甲 ○
    南下往屏東墾丁地區前去，而於同日晚上11時許，將甲 ○帶
    往屏東縣潮州鎮○○路601 號「愛之船汽車旅館」之115 號
    房內，即基於強制性交之犯意，以作勢毆打、揚言將打死甲○等脅迫方式，使甲 ○心生畏怖，而違反甲 ○之意願，強迫
    甲 ○與之性交，因甲 ○不從，改令甲 ○將其生殖器含入口中
    ，對甲 ○強制性交行為得逞。嗣於翌日0 時30分許，丙○○
    帶甲 ○離開「愛之船汽車旅館」並開車至墾丁地區之龍磐公
    園後停車，丙○○繼續拘束甲 ○之自由，令甲 ○與其一同在
    車內休息。嗣於當日上午11時許，甲 ○假藉上廁所為由，趁
    機逃逸並報警處理，始脫離丙○○之控制。
二、案經甲 ○訴由屏東縣警察局潮州分局報告臺灣屏東地方法院
    檢察署呈請臺灣高等法院高雄分院檢察署檢察長核轉臺灣高
    雄地方法院檢察署及該署檢察官自動檢舉偵查起訴。
    理  由
壹、程序部分
    本院以下所引用之具傳聞性質之證據，檢察官、被告及辯護
    人於本案言詞辯論時，均同意有證據能力，本院審酌各該證
    據均非違法蒐證取得之證據，且依該證據作成情況作為證據
    應為適當，依刑事訴訟法第159 條之5 第1 項規定，應有證
    據能力。
貳、丙○○、戊○○有罪部分
一、訊據被告丙○○固坦認有上開妨害自由之犯行及甲 ○在「愛
    之船汽車旅館」內確有對他為口交之行為，惟否認有何對甲○有強暴、脅迫之舉動，強逼甲 ○對他為口交之行為，起初
    雖係他要求做愛，然是甲 ○先行脫下褲子，並抱住他，但他
    不讓甲 ○抱，本來想要做愛，後來就不想做了，於是改要求
    甲 ○幫他口交就好了，他並無強迫甲 ○之情事等語置辯。被
    告戊○○則坦認於丙○○拉甲 ○上車時，亦有出手拉甲 ○，
    使甲 ○上車等情，惟否認有何妨害自由之犯意，辯稱：甲 ○
    是自動上車的等語。
二、經查：
  (一)丙○○、戊○○妨害自由部分
    1.丙○○坦認有上開妨害自由之犯行，核與被害人甲 ○於本
      院證稱：當天去倒垃圾時，除丙○○以外，己○○及戊○○兄弟其中1 人亦有下車，丙○○叫她趕快上車，遭她拒
      絕，丙○○與另1 人即拉她上車，她就叫在場鄰居之伯母
      救她等語（本院訴字卷第91頁）及證人即目擊證人鄭乙○○於本院證述：當時附近鄰居多人及被害人均在該處等垃
      圾車到，有一台自用小客車停在旁邊，有2 個人下車，分
      別拉住被害人之左右手，被害人就被他們拖上車了，被害
      人喊「伯母救我，伯母救我（台語）」，其中1 人即在庭
      之被告丙○○等語（本院訴字卷第60、63頁），大致相符
      。丙○○此部分之自白，堪信為真實。
    2.戊○○雖以前揭情詞置辯，惟查甲 ○上車前有求助於在場
      之鄰居，業據甲 ○及證人鄭乙○○證述甚詳，已如前述；
      又共同被告己○○於本院亦陳稱：被害人有喊救命等語（
      本院訴字卷第62頁反面），足認戊○○出手拉住甲 ○之過
      程中，甲 ○確有求救之呼喊，而戊○○既在甲 ○之身旁，
      自難諉為並無聽聞上情，而不知甲 ○並無上車之意願。是
      以戊○○之上開抗辯並不可採。戊○○妨害自由犯行，事
      證明確，堪以認定。
  (二)丙○○妨害性自主部分
    1.丙○○坦認於「愛之船汽車旅館」內有要求甲 ○對其為口
      交之性交行為，而甲 ○亦依其所求而為之等情，核與甲 ○
      之證述相符，足認此丙○○部分之陳述與事實相符，堪認
      為真實。
    2.查甲 ○於案發（95年11月29日）前之95年10月份已向丙○○提出分手，業據甲 ○結證在卷（屏檢96偵1413卷第60頁
      ），足見2 人間感情已生變化；又甲 ○係遭丙○○以強迫
      之方式而上車，已如前述，其行動自由已遭壓制；且旋遭
      丙○○於車上以甲 ○另結新歡為由毆打，此亦為丙○○自
      承：於車上，因其質問甲 ○過去幾天之行蹤且為何將手機
      關機，而甲 ○則回以她已另結新歡，且與新歡是如何互動
      ，所以他很生氣才打甲 ○一巴掌等語（本院審訴字卷第45
      頁），而甲 ○於偵查時證稱：丙○○質問時，她是回答在
      北部照顧祖母，沒時間聯絡，丙○○即出手打她等語（屏
      檢96偵1413卷第58頁），足認丙○○於本件案發時主觀上
      即認甲 ○在感情上背叛了他，不願接受甲 ○之解釋，因而
      盛怒毆打甲 ○，更加深甲 ○內心之恐懼，而不敢有逃離或
      反抗之念頭。在上開情形下，甲 ○豈有可能如丙○○所言
      ，持刮鬍刀自行割腕，並對丙○○說對不起他，而要以此
      補償他，且先行脫去自己的褲子，對丙○○投懷送抱，是
      以丙○○上開所辯，並無足採。
    3.丙○○於「愛之船汽車旅館」內要求甲 ○脫去下半身衣物
      ，如甲 ○不從，即做勢要毆打甲 ○，並對甲 ○脅迫稱若不
      與之做愛即要她死等語，因甲 ○堅拒與丙○○做愛，丙○○改要求甲 ○幫他口交等情，業據甲 ○陳述在卷（警卷第
      2 頁），本院審酌甲 ○係遭限制自由及遭毆打等情，且依
      丙○○於本件性侵後，載甲 ○至墾丁時，再次對甲 ○表示
      她不是去照顧祖母，而是到台中找其他男人，又動手打她
      的臉等情，有甲 ○於偵查時之陳述足證（屏檢96偵1413卷
      第59頁）；又於96年5 月9 日偵訊時仍對甲 ○另結新歡乙
      事耿耿於懷，並稱：他（即被告）覺得女人偷吃的事，男
      人沒有辦法原諒等語在卷（屏檢96偵1413卷第47頁），可
      知本件案發當時丙○○就其認為甲 ○另結新歡，而背叛他
      乙情，甚為憤怒，而有上開超乎理智之行為，因此甲 ○所
      言之情應可憑採。丙○○違反甲 ○之意願，要脅甲 ○幫他
      為口交之性交行為，堪以認定。雖甲 ○於偵訊時係稱：丙○○說如果不幫他口交的話，要對她的家人不利等語（屏
      檢96偵1413卷第39頁），又於本院先證稱：丙○○是表示
      要對家人不利，在沒有口交的時候，丙○○有說要與她一
      起死等語（本院訴字卷第93頁反面），復另證稱：不記得
      丙○○有沒有說如果不做愛要打她等語（本院訴字卷第12
      9 頁），與於警詢時所陳述之丙○○脅迫之內容不同，惟
      查警詢時距本案發生時僅2 日之95年12月1 日，而偵查時
      已是96年7 月12日，距案發時已7 月有餘，又於本院審理
      時（99年6 月2 日），距案發時業已3 年6 月有餘，記憶
      難免模糊，然就丙○○確有於性侵前告以脅迫之言語，尚
      屬一致，自難以此認甲 ○前開警詢之證詞，無足採信。
    4.丙○○雖辯稱：其與甲 ○為男女朋友關係，並早已發生過
      性行為，其無須以強制力之方式與甲 ○口交，如其真以強
      制力方式性侵甲 ○，大可以性器結合之方式滿足其個人性
      慾，何須只要求口交；又依甲 ○於警詢時之陳稱：原本丙○○要求做愛，因為她拒絕，所以丙○○轉而要求她幫他
      為口交行為等語，據此其尚且尊重甲 ○不願與之做愛之意
      願，不可能還會強迫甲 ○對其口交，足認其要求甲 ○對其
      口交，應無違反甲 ○意願等語。查性自主權不因相對人為
      何人而有不同，雖係男女朋友，縱曾有性關係，亦不表示
      可以要求對方在任何時間、地點、情境下配合為性行為，
      仍需尊重對方之性自主意願；又性器結合、口交等性行為
      ，何者較能滿足性慾，應因人而異，亦無絕對。是丙○○
      以上抗辯均不足動搖本院上開為丙○○有罪之心證。
    5.甲 ○雖曾下車打電話予其姊姊並報平安乙情，惟據甲 ○證
      稱丙○○均守在身旁，又縱丙○○未守在甲 ○身旁，然甲○已處於丙○○之控制下，且所在地點為甲 ○所不熟悉，
      ，實難希求甲 ○有求救或逃離之可能性。自難以甲 ○既有
      機會求救或逃離而不為，遽認甲 ○係出於自願與丙○○為
      性行為。
  (三)核丙○○所為，係犯刑法第302 條第1 項剝奪他人行動自由
    罪及同法第221 條第1 項強制性交罪。丙○○上開2 件犯行
    ，犯意各別，行為互殊，應予分論併罰。核戊○○所為，係
    犯刑法第302 條第1 項剝奪他人行動自由罪。按刑法第302
    條第1 項之妨害自由罪，原以強暴、脅迫為構成要件，其因
    而致普通傷害，乃強暴、脅迫當然之結果，除另有傷害故意
    外，仍祇成立該條項之罪，無同法第277 條第1 項之適用（
    最高法院30年上字第3701號判例參照）。查丙○○雖於甲 ○
    上車後，毆打甲 ○一巴掌，係於妨害甲 ○之自由犯意下，所
    為壓制甲 ○行動自由之行為，自屬剝奪甲 ○之行動自由犯行
    之一部，不另論罪。公訴意旨認丙○○尚犯有刑法第277 條
    第1 項之傷害罪，尚有未洽。雖公訴意旨認此部分與妨害自
    由罪係數罪之關係，惟既經本院認定包含於妨害自由之犯行
    中，爰不另為無罪之諭知。丙○○與戊○○對於上開妨害自
    由犯行之實施，互有犯意聯絡及行為分擔，均為共同正犯。
    查戊○○有事實欄所載之有期徒刑執行完畢紀錄，有臺灣高
    等法院被告前案紀錄表在卷可按，其於有期徒刑之執行完畢
    後5 年內，故意再犯本件有期徒刑以上之妨害自由罪，為累
    犯，應依刑法第47條第1 項之規定加重其刑。按刑法第221
    條強制性交罪或第224 條強制猥褻罪，俱以強暴、脅迫、恐
    嚇、催眠術或其他違反其意願之方法，為其犯罪手段，而以
    脅迫或恐嚇方法所為之強制性交或強制猥褻，其內容當然含
    有使被害人心生畏懼而危害安全之妨害自由之性質，上開之
    罪一經成立，則恐嚇行為即已包含在內，自不另成立恐嚇之
    罪名（最高法院98年度台上字第2905號判決要旨參照），是
    丙○○以揚言將打死甲 ○之恐嚇方法而為強制性交行為，依
    上開說明恐嚇行為即已包含在內，不另成立恐嚇罪，附此敘
    明。
  (四)爰審酌本案係起因於丙○○心疑甲 ○另結新歡之感情糾紛，
    丙○○不思以和平理性之方式向甲 ○表示其希望甲 ○可回心
    轉意，竟以強暴、脅迫之方式為之，戊○○於聽聞甲 ○求救
    之聲，竟於眾目睽睽下，與丙○○共同剝奪甲 ○之行動自由
    ，拉甲 ○上車，妨害甲 ○之自由，丙○○並續而毆打甲 ○，
    造成甲 ○受有傷害等情，又審酌甲 ○遭限制行動期間等犯罪
    動機、目的、手段及所生之危害，戊○○於丙○○在車上毆
    打甲 ○時，尚有出言勸阻，本件妨害自由犯行，丙○○、戊○○各處之地位及丙○○就妨害自由部分坦認犯行，戊○○
    則犯後態度不佳；又丙○○罔顧甲 ○身心健康及心靈感受，
    侵害其性自主權，戕害甲 ○身體、心靈甚鉅，並嚴重踐踏甲○之人性尊嚴，且對於社會潛在性之危害非輕，足認丙○○
    之惡性重大，且丙○○就妨害性自主部分，犯後態度不佳等
    情狀，分別量處如主文所示之刑。又丙○○、戊○○上開妨
    害自由犯罪時間在96年4 月24日以前，所犯為刑法第302 條
    第1 項之罪，合於減刑條件，爰依中華民國96年罪犯減刑條
    例第2 條第1 項第3 款、第7 條規定，減為如主文所示之刑
    。丙○○妨害自由減刑部分，並與不應減刑之妨害性自主部
    分，定應執行之行。戊○○部分另依法諭知如主文所示之易
    科罰金折算標準。
  (五)按受有期徒刑之執行完畢，或受無期徒刑或有期徒刑一部之
    執行而赦免後，5 年以內再犯有期徒刑以上之罪者，始為累
    犯，此觀刑法第47條之規定自明。又被告犯應併合處罰之數
    罪，經法院分別判處有期徒刑確定，並依檢察官之聲請，以
    裁定定其數罪之應執行刑確定，該數罪是否執行完畢，係以
    所定之刑是否全部執行完畢為斷。其在未裁定前已先執行之
    有期徒刑之罪，因嗣後合併他罪定應執行刑之結果，檢察官
    所換發之執行指揮書，係執行應執行刑，其前已執行之有期
    徒刑部分，僅應予扣除，不能認為已執行完畢（最高法院94
    年度台非字第249 號判決要旨參照）。查丙○○雖曾因搶奪
    案件（本院94年度訴字第307 號），經本院判決有期徒刑1
    年2 月確定，於95年3 月18日縮刑期滿，同年月19日出監。
    又於95年11月29日再犯本案犯行，原應論以累犯，惟上開搶
    奪罪嗣經減刑為有期徒刑7 月與其另犯之妨害性自主罪（臺
    灣高等法院高雄分院95年度上訴字第1890號），定應執行刑
    有期徒刑7 年9 月，並於96年7 月21日入監執行（起算日為
    97年8 月20日），有前臺灣高等法院被告前案紀錄表及執行
    指揮書電子檔紀錄在卷可查（本院訴字卷第143 至155 、15
    9 至161 頁），依上開說明，丙○○前已執行之有期徒刑部
    分，僅應予扣除，不能認為已執行完畢，是本件自難認丙○○合於累犯之要件，附此敘明。
  (六)戊○○行為後，刑法第41條業於98年8 月21日修正公布並自
    98年9 月1 日起施行，該條規定受6 個月以下有期徒刑或拘
    役之宣告，不論得否易科罰金，均得易服社會勞動，並配合
    修正刑事訴訟法第479 條第1 項，明定易服社會勞動由指揮
    執行之檢察官命令之，亦即上開規定應係檢察官執行事項，
    非裁判量刑事項，自非屬被告適用之刑罰法律或法律效果有
    變更，而無刑法第2 條第1 項法律變更規定之適用，故無須
    為新舊法之比較，應逕適用裁判時法。又刑法第41條規定聲
    請易服社會勞動者，因條文已明定以社會勞動6 小時折算徒
    刑或拘役1 日，與易科罰金應於裁判主文諭知折算標準之情
    形不同，無須於裁判主文諭知（刑法施行法第3 條之2 修正
    理由參照），附此敘明。
參、己○○無罪部分
一、公訴意旨略以：被告己○○與丙○○、戊○○共同為上開妨
    害甲 ○之自由，因認己○○亦涉犯刑法第302 條第1 項剝奪
    他人行動自由罪嫌。
二、按犯罪事實應依證據認定之，無證據不得認定犯罪事實。又
    不能證明被告犯罪者，應諭知無罪之判決，刑事訴訟法第15
    4 條、第301 條第1 項分別定有明文。又事實之認定，應憑
    證據，如未能發現相當證據，或證據不足以證明，自不能以
    推測或擬制之方法，為裁判基礎（最高法院40年台上字第86
    號判例參照）。另認定犯罪事實所憑之證據，雖不以直接證
    據為限，間接證據亦包括在內；然而無論直接或間接證據，
    其為訴訟上之證明，須於通常一般之人不致有所懷疑，而得
    確信其為真實之程度者，始得據為有罪之認定，倘其證明尚
    未達到此一程度，而有合理之懷疑存在時，即無從為有罪之
    認定（最高法院76年台上字第4986號判例參照）。
三、公訴意旨認己○○涉有上揭犯罪事實，無非係以：(一)被害人
    甲 ○之指述；(二)證人鄭乙○○之證述；(三)共同被告丙○○之
    陳述等為其論據。訊據己○○否認有何妨害自由之犯行，辯
    稱：當天並未下車，亦不知丙○○有拉甲 ○上車等語。
四、經查：
  (一)共同被告丙○○陳稱：己○○、戊○○事先不知道是要前往
    被害人住處等語（雄檢98偵5545卷第49頁），又被害人甲 ○
    於本院證稱：當天除丙○○以外，己○○及戊○○兄弟其中
    1 人亦有下車，丙○○與另1 人即拉她上車等語（本院訴字
    卷第91頁），且戊○○承認有拉被害人上車，業據戊○○陳
    稱在卷（本院訴字卷第97頁反面），是以出手拉甲 ○上車者
    為丙○○及戊○○2 人，已可認定，而己○○客觀上顯無分
    擔之行為。
  (二)又被害人甲 ○於本院證稱：被拉上車之後，係坐於駕駛座之
    後方，旁邊坐何人並不能確定（因己○○與戊○○為孿生兄
    弟，長相極為相似），在車上己○○與戊○○並沒有明顯控
    制她行動之動作，丙○○、己○○與戊○○3 人之談話過程
    中亦無由己○○與戊○○幫忙把風、控制行動之對話等語（
    本院訴字卷第96頁反面、97、124 頁反面），亦難認己○○
    有何限制甲 ○之行為或與丙○○、戊○○有犯意之聯絡。
  (三)綜上所陳，並無證據證明，丙○○3 人於到甲 ○住處前，主
    觀上已有犯意之聯絡，而推由丙○○及戊○○出手將甲 ○拉
    上車。且於甲 ○被拉上車後，亦無證據證明，己○○客觀上
    有何行為分擔，實難僅依己○○與丙○○、戊○○係一同前
    往甲 ○住處，而於甲 ○被拉上車後，仍留於車上等情，即認
    己○○與丙○○、戊○○有犯意之聯絡，應對甲 ○遭丙○○
    、戊○○妨害自由乙情共同負責。
五、綜上所述，公訴人所舉之上開證據資料，顯然無法說服本院
    形成己○○有罪之確信，公訴人復未提出其他積極之證據，
    足資證明己○○有何公訴人所指妨害自由之犯行，不能證明
    己○○犯罪，自應為己○○無罪判決之諭知。
肆、告發己○○偽證部分
    己○○明知戊○○於95年11月29日晚間8 時許，確有一同搭
    乘丙○○所駕駛之車牌號碼7102-ME 號自用小客車，至甲 ○
    住處附近，竟在臺灣屏東地方法院檢察署96年度偵字第1413
    號丙○○妨害性自主案件96年7 月19日偵查時，經檢察官告
    知偽證罪之效力並以證人身分簽署證人結文後，基於偽證之
    犯意，以證人之身分對於戊○○是否有一同前往此一對於案
    情有重要關係之事項，證稱：當天由丙○○開車，車內只有
    他與丙○○，戊○○並沒有去（屏檢96偵1413卷第80頁）之
    虛偽陳述，足以使司法裁判權有陷於錯誤之虞。此行為不無
    涉犯刑法偽證罪之罪嫌，本院自應依法予以告發，而由犯罪
    偵查機關另行偵辦，附此敘明。
據上論斷，應依刑事訴訟法第299 條第1 項前段、第301 條第1
項、刑法第28條、第302 條第1 項、第221 條第1 項、第41條第
1 項前段、第47條第1 項、第51條第5 款、中華民國96年罪犯減
刑條例第2 條第1 項第3 款、第7 條、第11條，判決如主文。
本案經檢察官丁○○到庭執行職務。
中    華    民    國    99    年    6     月    30    日
                  刑事第四庭  審判長法  官  洪碩垣

                                    法  官  張  震

                                    法  官  施介元
以上正本證明與原本無異。
如不服本判決應於收受判決後10日內向本院提出上訴書狀，並應
敘述具體理由。其未敘述上訴理由者，應於上訴期間屆滿後20日
內向本院補提理由書(均須按他造當事人之人數附繕本)「切勿逕
送上級法院」。
中    華    民    國    99    年    6     月    30    日
                                   書記官  葉玉芬
附錄本判決論罪科刑法條
中華民國刑法第302 條
私行拘禁或以其他非法方法，剝奪人之行動自由者，處5 年以下
有期徒刑、拘役或3 百元以下罰金。
因而致人於死者，處無期徒刑或7 年以上有期徒刑，致重傷者，
處3 年以上10年以下有期徒刑。
第1 項之未遂犯罰之。

中華民國刑法第221 條
對於男女以強暴、脅迫、恐嚇、催眠術或其他違反其意願之方法
而為性交者，處3 年以上10 年以下有期徒刑。
前項之未遂犯罰之。

司法院資訊處製作；財團法人民間司法改革基金會備份。
